【裁判字號】    85,台上,344
【裁判日期】    850214
【裁判案由】    給付工程款
【裁判全文】
最高法院民事判決                                八十五年度台上字第三四四號
    上 訴 人  甲○○
    被上訴人  洪永隆即新唐企業行
右當事人間請求給付工程款事件，上訴人對於中華民國八十四年七月二十四日台灣高
等法院高雄分院第二審判決（八十四年度上字第一六九號），提起上訴，本院判決如
左：
    主  文
原判決廢棄，發回台灣高等法院高雄分院。
    理  由
本件被上訴人主張：兩造於民國八十二年三月二十七日簽訂工程契約，由伊承攬上訴
人在高雄市○○區○○路六二二號房屋之裝潢工程。伊已依約完成全部工程，連同追
加部分之工程款合計為新台幣（以下同）四百六十三萬七千元。詎上訴人僅給付三百
二十萬元，至其餘一百四十三萬七千元則一再以營業不善、股東拆夥為由，拒不給付
等情，求為命上訴人如數給付，並加付法定遲延利息之判決。
上訴人則以：工程契約之當事人乃頭家美食有限公司（應為頭一家美食公司；嗣更名
為享家美食有限公司）與新唐工程公司，而非兩造。又追加工程部分，未經伊同意，
估價單亦未經伊簽名，況且施工亦有瑕疵等語，資為抗辯。
原審維持第一審所為上訴人敗訴之判決，駁回其上訴，係以：被上訴人為新唐企業行
，由洪永隆獨資，此有高雄市政府所發營利事業登記證可證。又系爭工程承攬合約業
主之簽名為甲○○，估價單及所簽發之本票亦均為甲○○，並非享家美食有限公司，
亦未表示尚有其他合夥人或法定代理之旨。故系爭工程承攬合約之契約當事人為兩造
。次查兩造於八十二年三月二十七日簽訂系爭工程承攬合約，被上訴人承攬之系爭工
程，其工程款為一百九十三萬元，上訴人嗣陸續追加部分工程，以致全部工程款合計
為四百六十三萬七千元，有合約書一張、工程估價單十一張、工程應收明細表二份為
證。上開估價單上甲○○之簽名，與上訴人自認其親自簽名之本票十二張上之簽名，
字跡相符，有內政部警政署刑事警察局鑑驗通知書可稽。上訴人否認追加工程部分估
價單之簽名真正，並不可採。而追加工程亦經完工，為上訴人所自認，復據證人江仲
興證實，上訴人又未通知被上訴人工程有如何瑕疵，其工程具有瑕疵之抗辯，自難成
立。上訴人已付工程款為三百二十萬元，尚欠餘款一百四十三萬七千元，被上訴人請
求上訴人給付，應屬正當等詞，為其判斷之基礎。
惟內政部警政署刑事警察局僅就被上訴人提出之估價單二張為鑑定，原審謂估價單（
十一張）上甲○○之簽名經鑑定均為真正云云，即與卷內證據資料不符。又系爭工程
承攬契約第六條第四款約定，工程完成驗收後付清工程尾款。而被上訴人所承攬之工
程，依估價單，似包括一樓美食廣場（速食廣場、鐵板燒）、二樓美食廣場（速食餐
區、中華美食、日本料理）、三樓自助式ＫＴＶ、五樓于公館（包括五、六、七樓住
家）（見一審卷七－一五頁）。上訴人在原審辯稱被上訴人未依估價單上之工程項目
實際施工，有無施工應以實際驗收為準等語（見原審卷六八、六九頁）。核屬重要之
防禦方法，自不得恝置不論。乃原審僅憑被上訴人僱用之木工江仲興證明五、六、七
樓部分之工桯，上訴人曾到場，其家人亦已搬去住等語，即認系爭工程全部已完工，
而為不利於上訴人判斷，即嫌速斷。上訴論旨，指摘原判決不當，求予廢棄，非無理
由。
據上論結，本件上訴為有理由，依民事訴訟法第四百七十七條第一項、第四百七十八
條第一項判決如主文。
中      華      民      國    八十五    年      二      月     十四     日
                              最高法院民事第六庭
                                  審判長法官  吳  啟  賓
                                        法官  洪  根  樹
                                        法官  謝  正  勝
                                        法官  劉  福  來
                                        法官  黃  熙  嫣
      右正本證明與原本無異
                                              書  記  官
中      華      民      國    八十五    年      二      月    二十九    日


司法院資訊處製作；財團法人民間司法改革基金會備份。
